臺灣宜蘭地方法院刑事裁定　　　　　　　100年度聲再字第1號
聲　請　人
即受判決人　朱啟屏
上列聲請人即受判決人因違反建築法案件，對於中華民國99年7
月6日本院99年度簡上字第10號確定判決，聲請再審，本院裁定
如下：
    主  文
再審之聲請駁回。
    理  由
一、聲請意旨略以：按有罪之判決確定後，有左列情形之一者，
    為受判決人之利益，得聲請再審︰六、因發現確實之新證據
    ，足認受有罪判決之人應受無罪、免訴、免刑或輕於原判決
    所認罪名之判決者。不得上訴於第三審法院之案件，除前條
    規定外，其經第二審確定之有罪判決，如就足生影響於判決
    之重要證據漏未審酌者，亦得為受判決人之利益，聲請再審
    ，刑事訴訟法第420條第1項第6款及同法第421條分別定有明
    文。(一)經查，本院99年度（聲請人誤繕為98年度）簡上字第
    10號刑事判決違反建築法案，以聲請人有傷害、恐嚇前科（
    已罰金執畢）列為累犯而加重其刑，惟本案犯罪日期為民國
    97年初至97年2月，而當時聲請人正處於假釋期間（假釋期
    滿日為97年2月22日），故本院以聲請人為累犯論斷科刑，
    顯有違背法令。(二)復查，本案判決並未詳載犯罪時間點與犯
    罪事實，若依函送單位宜蘭縣政府建管處承辦人於庭訊中所
    陳，本案應為97年2月22日以後發生，爰因聲請人違反建築
    法於97年2月初經縣政府告發後，以行政處分罰鍰繳納執畢
    ，並於同年2月21日由縣政府建管處核發建築使用同意函，
    其間經過申報駿工、會勘與發照過程，並未有任何違法之處
    ，如此可證本案已結案，然縣政府2度開罰函送法院，承辦
    人以本案為前述案件之延續犯罪為由，則應闡明犯罪之時間
    與事實，顯見本案有一案兩判之嫌。本件在未明察下，顯有
    違背法令誤判之虞，且此犯罪事證應列為新事證重啟調查。
    (三)另按受任人本於委任人所授與之代理權，以委任人名義與
    他人為法律行為時，固直接對委任人發生效力，若受任人以
    自己或第三人之名義與他人為法律行為，則對於委任人不生
    效力，其委任人與法律行為之他造當事人間，自不發生何等
    法律關係，最高法院22年上字第3212號判例意旨可參。查本
    案係聲請人代表公司委託陳肇勳建築師事務所代理承攬申報
    業務，實際負責人應為專業代理之受任人，而非委任之聲請
    人，本案以聲請人為科刑被告，顯有失察而致有違背法令之
    處，且本案審理過程從未傳喚受任人到案說明，此點應列為
    新事證重啟調查。(四)綜上所陳，本院未察聲請人於假釋期間
    犯罪而非累犯且加重其刑，已違法令，本案之實際負責人為
    受任人建築師而非委任之聲請人，顯已誤用法令，未明確述
    明犯罪之時間與事實，沿用已罰鍰執畢之前案，顯有一案兩
    判之嫌，此為未查明之新事證。茲為維護權益，還原事實真
    相，以符法律公平正義，爰依法提出再審聲請，懇請明鑑重
    啟調查等語。
二、按有罪之判決確定後，有左列情形之一者，為受判決人之利
    益，得聲請再審︰六、因發現確實之新證據，足認受有罪判
    決之人應受無罪、免訴、免刑或輕於原判決所認罪名之判決
    者。不得上訴於第三審法院之案件，除前條規定外，其經第
    二審確定之有罪判決，如就足生影響於判決之重要證據漏未
    審酌者，亦得為受判決人之利益，聲請再審。依第421條規
    定，因重要證據漏未審酌而聲請再審者，應於送達判決後20
    日內為之，刑事訴訟法第420條第1項第6款、第421條及第42
    4條分別定有明文。再者，法院認為再審之聲請無再審理由
    者，應以裁定駁回之，刑事訴訟法第434條第1項亦有明文。
    而上揭刑事訴訟法第420條第1項第6款所謂「發現新證據」
    ，係指該證據於裁判當時已經存在，卻為法院及當事人所不
    及知、不及調查斟酌，至其後始行發見，且就證據本身形式
    上觀察，固不以絕對不須經過調查程序為條件，但必須顯然
    可認為足以動搖原有罪確定判決，而為受判決人無罪、免訴
    、免刑或輕於原判決所認罪名之判決者為限。此受理聲請再
    審之最後事實審法院，應就聲請再審理由之所謂「新證據」
    ，是否具備事實審判決前已經存在，為法院、當事人所不知
    ，事後方行發現之「嶄新性」，及顯然可認足以動搖原有罪
    確定判決，應為無罪、免訴、免刑或輕於原判決罪名之「顯
    然性」二要件，加以審查，為判斷應否准予開始再審之準據
    ，最高法院85年度臺抗字第308號裁定意旨可資參照。又該
    條款所謂「確實之新證據」，係指其證據之本身在客觀上可
    認為真實，毋須經過調查，即足以動搖原判決，使受刑人得
    受有利之裁判者而言，若在客觀上就其之真實性為如何，尚
    欠明瞭，非經相當之調查，不能辨其真偽，即與確實新證據
    之「確實」含義不符，亦難據為聲請再審之理由（最高法院
    70年度臺抗字第161號裁定意旨參照)；且所謂「應受輕於原
    判決所認罪名之判決」，係指應受較輕罪名之判決而言，至
    宣告刑之輕重，乃量刑問題，不在本款所謂罪名之內，最高
    法院56年臺抗字第102號判例意旨可資參照。
三、經查：
  (一)本院99年度簡上字第10號刑事判決係於民國99年7月13日送
    達聲請人之情，業經本院調閱該案卷宗並核閱屬實，而聲請
    人係於100年4月14日提起本件再審，亦有本院收狀戳章可參
    ，則聲請人逾判決送達20日提起本件再審，自不得以刑事訴
    訟法第421條為由提起再審，合先敘明。
  (二)聲請人雖主張：本院99年度（聲請人誤繕為98年度）簡上字
    第10號刑事判決以聲請人係累犯而加重其刑，有違背法令之
    情云云為再審理由。然經調閱本院99年度簡上字第10號刑事
    卷宗及判決可知，該判決並未認定聲請人係累犯而加重其刑
    ，有該判決附卷可稽，聲請人前揭指摘顯有誤會。
  (三)聲請人雖又主張：本案有一案兩判之嫌云云為再審理由。然
    聲請人業於本院99年度簡上字第10號確定判決審理中提出本
    案有一案兩罰之爭執，而本院經斟酌後，已於判決理由欄二
    、(三)詳述聲請人此部分辯解不足採之理由，有前揭確定判決
    附卷可稽。因此，聲請人上開主張，顯與「新證據」必須具
    備事實審判決前為法院及當事人所不知，不及調查斟酌，至
    其後始行發現之「嶄新性」要件不符，要難認為有理由。
  (四)聲請人另主張：本案係聲請人代表拉斯維加斯國際育樂股份
    有限公司（下稱拉斯維加斯公司）委託陳肇勳建築師事務所
    代理承攬申報業務，實際負責人應為專業代理之受任人，而
    非委任之聲請人，本案以聲請人為科刑被告，顯有失察而致
    有違背法令之處，且本案審理過程從未傳喚受任人到案說明
    ，此點應列為新事證重啟調查云云。然聲請人於本院羈押訊
    問及審理時均已敘及：拉斯維加斯公司表演使用之帳篷，是
    依法委託建築師事務所提出相關建造執照之申請等語在卷（
    見偵緝卷第6頁、聲羈卷第6頁、簡上卷第37、76、86頁），
    並有上訴理由狀及宜蘭縣政府99年3月2日府建管字第099002
    4429號函附拉斯維加斯公司負責人朱啟屏先生申請「2009世
    界馬戲童玩博覽會」臨時性建築物之辦理活動搭建臨時性建
    築物申請書、節目內容說明及切結書、拆除切結書、辦理活
    動搭建臨時性建築物竣工申請書、委託書各1份附卷可稽（
    見簡上卷第10、42、44-47、50、51頁）。從而，聲請人主
    張：本案審理過程從未傳喚受任人到案說明，此點應列為新
    事證重啟調查云云，顯與「新證據」必須具備事實審判決前
    為法院及當事人所不知，不及調查斟酌，至其後始行發現之
    「嶄新性」要件不符。況且，依建築法第94條規定：「依本
    法規定停止使用或封閉之建築物，非經許可不得擅自使用；
    未經許可擅自使用經制止不從者，處1年以下有期徒刑、拘
    役或科或併科新臺幣30萬元以下罰金。」之內容可知，該條
    文所規範之犯罪主體，乃係非經許可擅自使用依建築法規定
    停止使用之建築物經制止不從之人甚明，要核與受託辦理本
    案在宜蘭縣宜蘭市○○段5地號搭建圓形帳篷2座及方形帳篷
    1座之建築物（下稱系爭建築物）之竣工申請手續之人無涉
    。茲查，聲請人於偵查、本院羈押訊問及審理時業均敘及：
    伊是拉斯維加斯公司之負責人乙節明確（見偵緝卷第6頁、
    聲羈卷第6頁、簡上卷第86、91頁），且觀諸拉斯維加斯公
    司負責人即聲請人申請「2009世界馬戲童玩博覽會」臨時性
    建築物之辦理活動搭建臨時性建築物申請書、節目內容說明
    及切結書、拆除切結書、辦理活動搭建臨時性建築物竣工申
    請書及委託書各1份可知，上開文件之申請人均係以拉斯維
    加斯公司及其負責人即聲請人之名義為之，陳肇勳建築師事
    務所建築師陳肇勳僅係受託辦理申請竣工查驗手續事宜之人
    。再參以聲請人經宜蘭縣政府於98年2月2日制止使用擅自搭
    建之系爭建築物後，聲請人所屬之拉斯維加斯公司仍於同年
    月14日使用系爭建築物，足以構成違反建築法第94條之規定
    等情，亦經本院第二審合議庭依據證人黃煜凱於偵、審中之
    證詞及宜蘭縣政府消保官消費者服務中心稽查紀錄表、現場
    照片6張等證據資料而認定在卷，足見本案非經許可擅自使
    用依建築法規定停止使用之建築物經制止不從之行為人，確
    實係聲請人無誤。因此，本院第二審合議庭判決聲請人有違
    反建築法第94條規定之行為，而駁回上訴，要無違背法令之
    處。聲請人主張：本案審理過程從未傳喚受任人到案說明，
    此點應列為新事證重啟調查云云，亦不符合上述顯然可認足
    以動搖原有罪確定判決，應為無罪、免訴、免刑或輕於原判
    決罪名之「顯然性」要件。
  (五)綜上所述，聲請人所主張聲請再審之事項，均不合於刑事訴
    訟法第420條第1項第6款及第421條規定中之任一情形。是聲
    請人本件再審聲請顯無理由，應予駁回。
四、據上論斷，應依刑事訴訟法第434條第1項，裁定如主文。
中    華    民    國   100    年    5     月    16    日
                  刑事第三庭  審判長法  官  黃永勝
                                    法  官  謝佩玲
                                    法  官  陳映佐
以上正本證明與原本無異。
如不服本裁定，應於送達後5日內，向本院提出抗告狀。
                                    書記官  翁靜儀
中    華    民    國   100    年    5     月    16    日